臺灣臺北地方法院民事判決　　　　　 99年度勞簡上字第102號
上　訴　人　紐廷國際股份有限公司
法定代理人　李俊生
訴訟代理人　范翔智律師
被 上訴 人　趙君如
訴訟代理人　蔡良嘉律師
上列當事人間請求給付資遣費等事件，上訴人對於民國99年10月
21日本院臺北簡易庭99年度北勞簡字第115號第一審判決提起上
訴，本院於100年3月9日言詞辯論終結，判決如下：
    主  文
上訴駁回。
第二審訴訟費用由上訴人負擔。
    事實及理由
一、被上訴人起訴主張：伊自民國87年11月起受僱於上訴人，擔
    任行政、會計職務，每月薪資新臺幣（下同）31,000元，並
    自94年7月1日起選擇適用勞工退休金條例之退休制度。伊於
    99年1月1日起至99年2月25日因產假停止工作，詎上訴人僅
    給付伊99年1月份薪資20,000元，並於同年2月1日以業務需
    要為由，要求伊前往公司上班，卻當面告知自即日起解雇伊
    ，且命伊完成業務交接，上訴人之解僱已違反勞動基準法（
    下稱勞基法）第13條之規定。由於上訴人未給付伊99年2月
    份薪資、預告期間工資及資遣費，伊多次請求上訴人依法給
    付未果，乃於99年2月16日向臺北市政府勞工局申請勞資爭
    議協調，上訴人仍拒絕給付，致調解不成立。伊遂於99年2
    月22日以臺北市府郵局第147號存證信函通知上訴人應給付
    資遣費及積欠薪資，上訴人則於99年2月24日以臺北成功郵
    局第192號存證信函，表示依勞基法第12條及第14條第1項第
    6款之規定，正式通知伊今日起自願離職生效等語。而上訴
    人該存證信函謂伊係自願離職，實屬不實，伊乃於99年3月
    16日以存證信函通知上訴人終止兩造間之勞動契約，並請求
    上訴人給付積欠之薪資、資遣費。是上訴人應給付伊99年1
    月份薪資差額11,000元、同年2月份薪資31,000元、同年3月
    1日至16日薪資16,000元及資遣費280,292元。至上訴人辯稱
    其係於89年9月19日始成立云云，惟伊確係自87年11月16 日
    起至上訴人負責人李俊生所經營之匯倫企業有限公司（下稱
    匯倫公司）任職，至89年間李俊生告知員工匯倫公司因稅務
    問題將不再繼續經營，因而將全部員工均轉至同年成立之上
    訴人公司任職等情。為此，爰依勞動契約之法律關係及勞基
    法之規定，提起本訴。並聲明：上訴人應給付伊338,292元
    ，及自起訴狀繕本送達翌日起至清償日止，按年息5％計算
    之利息。
二、上訴人則以：伊係於89年9月19日始成立，被上訴人竟稱其
    於自87年11月起即受僱於伊，則其所據以計算之任職期間自
    有違誤。又被上訴人於98年10月初，在未辦理請假手續之情
    形下，連續多日未至公司上班，經伊多次以電話通知，均未
    獲置理，加以適逢金融風暴及原物料飆漲，伊面臨營運上之
    困難，遂於98年10月底向被上訴人表達終止勞動契約之意思
    ，經兩造協商，伊念及與被上訴人共事多年，考量其懷孕期
    間，無法外出找工作，為使被上訴人能安心待產，乃同意自
    98年10月起至99年1月止，每月支付被上訴人20,000元作為
    慰問補助金，被上訴人亦接受此條件並同意離職。兩造既經
    協議終止勞動契約，被上訴人請求伊給付資遣費，即無理由
    ，而被上訴人主張伊違反勞基法第14條第1項第5款及第6款
    之規定，亦無理由。退萬步言，縱認兩造未達成合意終止勞
    動契約，被上訴人於98年10月間曠職期間已超過勞基法第12
    條第1項第6款之規定，伊自得依該規定，不經預告終止兩造
    間之勞動契約，及依勞基法第18條之規定，無庸支付被上訴
    人資遣費。再者，被上訴人主張伊積欠其薪資云云，惟伊於
    99年1月所支付被上訴人之20,000元，其性質為補助金並非
    薪資，已如前述，且依兩造間之協議，補助金之支付僅至99
    年1月止，兩造間之勞動契約既已於98年10月底合意終止，
    伊自無有積欠被上訴人薪資之理。況縱認被上訴人上開主張
    為真，然依被上訴人於勞資關係協調會之陳述，其已同意薪
    資由原先之31,000元調降為20,000元，被上訴人復以31,000
    元為計算基準主張伊積欠薪資，顯有違誤。另被上訴人主張
    伊於99年2月1日面告終止勞動契約違法，依勞基法第14條第
    2項30日除斥期間之規定，被上訴人至遲應於99年3月1日為
    終止勞動契約之意思表示，惟被上訴人卻遲至99年3月16日
    始終止勞動契約，亦已逾30日之除斥期間等語，資為抗辯。
三、原審判決判命上訴人應給付被上訴人315,095元，及自99年6
    月7日起至清償日止，按年息5％計算之利息，並駁回被上訴
    人其餘之訴。上訴人不服，提起上訴，其上訴聲明：(一)原判
    決不利於上訴人部分廢棄。(二)前項廢棄部分，被上訴人在第
    一審之訴駁回。被上訴人則答辯聲明：駁回上訴。至原審判
    決駁回被上訴人部分，未經被上訴人上訴，而告確定。
四、兩造不爭執之事實：
    查被上訴人原受僱於上訴人，擔任行政、會計職務，每月薪
    資31,000元，並自94年7月1日起選擇適用勞工退休金條例之
    退休制度。上訴人於98年9月前，均按月給付被上訴人薪資
    31,000元，於98年10月至99年1月，則每月僅給付被上訴人
    20,000元，自99年2月1日起，即未再支付任何金錢予被上訴
    人，並於99年3月5日為被上訴人辦理勞工保險退保。又被上
    訴人與上訴人因本件勞資爭議，曾於99年2月16日向臺北市
    政府勞工局申請勞資爭議協調，請求上訴人給付薪資差額與
    預告工資及資遣費，為上訴人所拒絕，被上訴人乃先後於99
    年2月22日、3月16日以存證信函通知上訴人應給付資遣費及
    積欠薪資，並以3月16日之存證信函為終止兩造間之勞動契
    約之意思表示，上訴人則於99年2月24日以存證信函稱被上
    訴人自願離職即日生效等情，業據被上訴人提出兩造間往來
    存證信函、勞工保險被保險人投保資料表等件為證，且為兩
    造所不爭執，自堪信為真實。
五、至被上訴人主張上訴人未依勞動契約給付工資，且有違反勞
    動契約、勞動法令，致損害其權益，請求上訴人給付積欠薪
    資及資遣費等情，則為上訴人所否認，並抗辯兩造間已於98
    年10月間合意終止勞動契約，其並無積欠被上訴人薪資，亦
    無無給付資遣費之義務云云。茲就兩造上開爭執事項析述如
    下：
  (一)被上訴人自何時起受僱於上訴人？
    被上訴人主張伊係自87年11月16日受僱於上訴人，雖為上訴
    人所否認，而抗辯伊係於89年9月19日始成立，自不可能於
    87年11月間即僱用被上訴人云云。查被上訴人所主張其自87
    年11月16日起先受僱由上訴人法定代理人李俊生擔任負責人
    之訴外人匯倫公司，至89年間經李俊生告知匯倫公司不再繼
    續經營，遂將全部員工均轉至同年成立之上訴人公司任職，
    上訴人並依勞基法第20條規定承認其年資之事實，核與被上
    訴人所提出上訴人不爭執真正之勞工保險被保險人投保資料
    表記載，被上訴人以上訴人為投保單位之勞工保險生效日期
    為87年11月16日，原投保薪資為16,500元，其後於89年1月1
    日調整為31,800元，於99年3月5日退保等情（見原審卷第40
    頁），其中關於投保生效日期、投保薪資等情俱相符，上訴
    人就此亦未予爭執，堪認被上訴人主張上訴人承認其任職匯
    倫公司之服務年資乙情為真。準此，被上訴人主張其任職於
    上訴人處之服務年資應自87年11月16日起算，即屬有據。
  (二)兩造曾否於98年10月間合意終止系爭勞動契約？
  1.按當事人主張有利於己之事實者，就其事實有舉證之責任。
    民事訴訟法第277條前段定有明文。次按主張法律關係變更
    或消滅之當事人，就該法律關係變更或消滅所須具備之特別
    要件，負主張及舉證之責任（最高法院83年台上字第1946號
    判決意指參考）。
  2.本件上訴人抗辯兩造間勞動契約關係於98年10月間即已合意
    終止云云，為被上訴人所否認，揆諸前開說明，自應先由上
    訴人就其所抗辯兩造間勞動契約已經合意終止一節負舉證責
    任。查上訴人雖提出其公司所處大樓98年7月至12月之郵件
    物品登記簿為證，以證明被上訴人於98年10月起至同年12月
    止，均未至上訴人上班，惟觀諸該登記簿之記載，上訴人並
    非天天均有郵件需經簽收，除其中11月領件日較多有9日（
    其中有1日為被上訴人簽收，其餘由上訴人法定代理人簽收
    ），其餘各月份約僅2至5日有郵件需經簽收，則依該郵件物
    品登記簿之記載，僅能證明98年10月至12月期間之信件收受
    ，與以往相較，多非由被上訴人簽收，或由被上訴人簽收之
    頻率較低而已，尚無法據以認定被上訴人有如上訴人所稱完
    全未出勤之情。再參諸上訴人不爭執真正之勞資爭議協調會
    議紀錄，上訴人於該勞資爭議協調會中自承：「因經營環境
    差，趙員（即被上訴人）為會計很清楚公司狀況，故於98年
    10月協調每月給20,000元，必要時才至公司協處」等語，有
    該會議紀錄在卷足佐（見原審卷第6頁），復參以上訴人於
    收受被上訴人98年2月22日要求上訴人給付積欠薪資及資遣
    費之存證信函後，於98年2月24日回復給被上訴人之存證信
    函亦僅陳稱：「本公司依勞基法第2章第12條（雇主無須預
    告即得終止勞動契約）及第14條第6款規定，正式通知趙君
    如小姐今日起自願離職生效」等語（見原審院卷第5頁），
    均未曾提及兩造曾於98年10月間有達成終止勞動契約之合意
    等情以觀，堪信被上訴人主張上訴人自98年10月後，係以減
    少被上訴人出勤日數方式，與被上訴人協議少付薪資一情為
    真實，上訴人抗辯兩造間勞動契約已於98年10月間合意終止
    云云，自無足取。
  (三)上訴人是否有少付被上訴人99年1月份薪資？
    按工資由勞雇雙方議定之；工資應全額直接給付勞工。但法
    令另有規定或勞雇雙方另有約定者，不在此限；又女工分娩
    前後，應停止工作，給與產假8星期；前項女工受僱工作在
    6個月以上者，停止工作期間工資照給，勞基法第21條第1項
    前段、第22條第2項、第50條第1項前段、第2項前段分別定
    有明文。查兩造不爭執渠等原約定被上訴人每月應領薪資為
    31,000元，而被上訴人自承其僅與上訴人合意於98年10月至
    同年12月，以每週上班2、3天之條件，同意上訴人每月僅需
    支付其工資20,000元之事實，而上訴人既未能證明兩造間勞
    動契約於98年10月間已經合意終止，已如前述，亦未能證明
    其所抗辯兩造曾合意上訴人每月僅需支付20,000元予被上訴
    人，至被上訴人生產時即99年1月止等情，復未能提出其他
    證據以證明兩造曾另有於99年1月之後，變更原約定薪資計
    算方式為每月20,000元之合意，則被上訴人主張上訴人於99
    年1月之後即原告分娩後產假期間，仍應依兩造原約定薪資
    條件，按月給付其薪資31,000元，要足採取。上訴人於99年
    1月既僅給付被上訴人20,000元之事實，為兩造所不爭執，
    則被上訴人主張上訴人少付其99年1月份薪資11,000元，自
    屬可採。
  (四)被上訴人依勞基法第14條第1項第5款、第6款規定終止與上
    訴人間勞動契約，是否有理由？如有理由，上訴人尚欠被上
    訴人薪資若干？
  1.按女工分娩前後之停止工作期間，雇主不得終止契約，為勞
    基法第13條所明定。查被上訴人主張上訴人於其產假期間之
    99年2月1日終止兩造間之勞動契約，違反上揭勞基法第13條
    之規定乙節，雖為上訴人所否認，惟兩造間勞動契約並未於
    98年10月間經合意而終止，業述如上，上訴人復不爭執自99
    年2月起即未再支付被上訴人薪資，則以兩造勞動契約存續
    中，上訴人遽然停止給付被上訴人薪資之情以觀，堪信上訴
    人確實於99年2月1日片面終止兩造間之勞動契約。而上訴人
    終止兩造間之勞動契約既係於被上訴人分娩後之停止工作期
    間，依勞基法第13條之規定，上訴人之解僱，難認合法。
  2.次按雇主不依勞動契約給付工作報酬，或雇主違反勞動契約
    或勞工法令，致有損害勞工權益之虞者，勞工得不經預告終
    止契約；又勞工依前項第1款、第6款規定終止契約者，應自
    知悉其情形之日起，30日內為之，勞基法第14條第1項第5款
    、第6款、第2項分別定有明文。查依前所述，上訴人於99年
    2月1日解僱被上訴人既不合法，則兩造間之勞動契約即繼續
    存在，上訴人自應依兩造間勞動契約之約定給付被上訴人薪
    資，而上訴人除積欠被上訴人99年1月份薪資11,000元外，
    並自99年2月起未再按月支付被上訴人薪資，上訴人顯已違
    反勞動契約，則被上訴人於99年3月16日以存證信函通知上
    訴人終止兩造間之勞動契約，被上訴人之終止，即屬合法。
    至上訴人雖抗辯被上訴人主張其於99年2月1日解僱不合法，
    被上訴人遲至99年3月16日始終止勞動契約，已逾勞基法第
    12條第2項所定之30日除斥期間云云，惟上訴人於99年2月1
    日之解僱既不合法，則兩造間之勞動契約即繼續存在，上訴
    人即應依勞動契約給付被上訴人工作報酬，上訴人自99年2
    月起，即未再按月支付被上訴人薪資，是上訴人至99年3月1
    日仍有不依勞動契約給付工作報酬之情形甚明，則被上訴人
    於99年3月16日終止兩造間之勞動契約，自無逾勞基法第12
    條第2項所定之30日除斥期間，上訴人之抗辯，尚難採取。
  4.上訴人另抗辯被上訴人於98年10月間曠職日數逾3日以上，
    其得依勞基法第12條第1項第6款規定，終止與被上訴人間之
    勞動契約云云，姑不論上訴人未舉證證明被上訴人確有無正
    當理由繼續曠工3日，或1個月內曠工達6日之情，且依同法
    條第2項規定，雇主依此款規定終止契約者，應於知悉其情
    形之日起30日內為之。惟依兩造各自所提出證據，足知上訴
    人最早係於99年2月24日以存證信函通知被上訴人，距上訴
    人抗辯被上訴人有曠職之情已逾30日，且與上訴人99年2月
    24日之存證信函所稱係被上訴人自願離職，及上訴人所為已
    於98年10月間兩造合意終止勞動契約之抗辯均相矛盾，是上
    訴人之抗辯，亦不足採。
  5.又查上訴人積欠被上訴人99年1月份薪資11,000元，且於99
    年2月1日解僱被上訴人不合法，兩造間之勞動契約仍繼續存
    在，均如前述，則被上訴人請求上訴給付99年1月份薪資11,
    000元，及99年2月1日至24日薪資26,571元（計算式：31,00
    0元×24÷28＝26,571元，元以下4捨5入，下同），核屬有
    據。（至被上訴人請求上訴人給付99年2月24日至28日，及
    99年3月1日至16日之薪資，經原審判決駁回，未據被上訴人
    上訴，而告確定。）
  (五)被上訴人請求上訴人給付資遣費若干？
  1.按勞基法第14條第4項準用同法第17條固規定，雇主依勞基
    法第14條規定終止勞動契約者，應依按下列規定發給勞工資
    遣費：一在同一雇主之事業單位繼續工作，每滿1年發給相
    當於1個月平均工資之資遣費，二依前款計算之剩餘餘數，
    或工作未滿1年者，以比例計給之，未滿1個月者以1個月計
    。又按勞工適用勞工退休金條例之退休金制度者，適用本條
    例後之工作年資，於勞動契約依勞基法第14條規定終止時，
    其資遣費由雇主按其工作年資，每滿1年發給2分之1個月之
    平均工資，未滿1年者，以比例計給；最高以發給6個月平均
    工資為限，不適用勞基法第17條之規定，勞工退休金條例第
    12條第1項定有明文。次按平均工資者，謂計算事由發生之
    當日前六個月內所得工資總額，除以該期間之總日數所得之
    金額；而雇主因天災、事變或其他不可抗力不能繼續其事業
    ，致勞工未能工作者，依本法第2條第4款計算平均工資時，
    該期間之工資及日數均不予列入計算，勞基法第2條第4款、
    同法施行細則第2條第4款亦分別定有明文。
  2.查本件被上訴人已於94年7月1日起選擇適用勞工退休金條例
    之退休制度，為兩造所不爭執，而兩造間勞動契約已於99年
    3月16日經被上訴人合法終止，亦如上述，則被上訴人年資
    於87年11月16日起至94年6月30日應適用勞基法第17條之規
    定計算資遣費，自94年7月1日起至99年3月16日則應適用勞
    工退休金條例第12條第1項之規定計算資遣費。又被上訴人
    於98年10月至98年12月，雖每月僅受領20,000元之薪資，然
    上訴人於勞資爭議協調會議時既自承係因經營環境差，公司
    狀況不佳，故於98年10月與被上訴人協調每月給薪20,000元
    ，必要時才至公司協處等語（見原審卷第6頁），足認上訴
    人應係因其繼續事業有困難，無須被上訴人全職提供勞務，
    方與被上訴人協議減薪，合於前揭勞基法施行細則第2條第4
    款規定之情形，則被上訴人減薪期間薪資自不應計入計算平
    均工資，應認其離職前6個月每月薪資仍為31,000元，則被
    上訴人之月平均工資為31,000元。是被上訴人自87年11月16
    日起至94年6月30日止，服務年資計6年7個月15天，其得請
    求之資遣費應為206,667元（計算式：31,000元×（6＋8/12
    ）＝206,667元），自94年7月1日起至99年3月16日終止勞動
    契約止，服務年資計4年又259日，按其平均工資31,000元計
    算，其可請求資遣費為72,999元（計算式：31,000元×（4
    ＋259/365）×1/2＝72,999元），則被上訴人共計可請求之
    資遣費為279,666元。原審雖判決上訴人應給付被上訴人資
    遣費277,524元，而駁回被上訴人其餘資遣費請求，惟駁回
    部分既未經被上訴人上訴自告確定。
六、綜上所述，上訴人依勞動契約之法律關係及勞基法之規定，
    請求上訴人給付積欠之薪資及資遣費，洵屬有據。從而，被
    上訴人請求上訴人給付315,095元，及自起訴狀繕本送達翌
    日即99年6月7日起至清償日止，按年息5％計算之利息，為
    有理由，應予准許。原審為上訴人敗訴之判決，並無不合。
    上訴意旨仍執陳詞指摘原判決不當，求予廢棄改判，為無理
    由，應予駁回。
七、本件因事證已臻明確，兩造其餘爭點及攻擊、防禦方法暨所
    為之立證，與判決之結果不生影響，無庸再逐一予以論究，
    併予敘明。
八、據上論結，本件上訴為無理由，依民事訴訟法第436條之1第
    3項、第449條第1項、第78條，判決如主文。
中　　華　　民　　國　　100　　年　　3　 月   　30　　日
                  勞工法庭    審判長法　官　郭美杏
                                    法  官  曾益盛
                                    法　官　魏式瑜
以上正本係照原本作成
本件不得再上訴。
中　　華　　民　　國　　100　　年　　3　 月     30　　日
                    　　　　　      書記官  曾鈺馨
